臺灣苗栗地方法院民事判決  
111年度訴字第212號
原      告  郭金連  

訴訟代理人  蔡逸軒律師
被      告  孫羽彤  
訴訟代理人  許涪閔律師（法扶律師）
被      告  傅傳景  

上列當事人間請求侵權行為損害賠償事件，本院於民國111年8月
25日言詞辯論終結，判決如下：
    主  文
被告應連帶給付原告新臺幣600,000元，及自民國111年6月23日
  起至清償日止，按週年利率百分之5計算之利息。
原告其餘之訴駁回。
訴訟費用由被告連帶負擔百分之60，餘由原告負擔。
本判決原告勝訴部分於原告以新臺幣200,000元為被告供擔保後
  ，得為假執行；但被告如以新臺幣600,000元為原告預供擔保
  後，得免為假執行。
原告其餘假執行之聲請駁回。
    事實及理由
一、原告主張：原告與被告乙○○於民國106年結婚，育有未成年
    子女1名，詎被告甲○○明知被告乙○○為原告配偶，仍自109年
    7月間起至111年5月12日止，與被告乙○○交往、發生性行為
    並因而懷孕，現胎兒尚未出生，渠等所為業已共同侵害原告
    基於配偶關係之身分法益且情節重大，爰依民法第184條第1
    項前段、第185條第1項前段、第195條第1、3項規定，請求
    被告連帶賠償精神慰撫金新臺幣（下同）100萬元等語。並
    聲明：㈠被告應連帶給付原告100萬元，及自起訴狀繕本送達
    翌日起至清償日止，按週年利率5%計算之利息。㈡願供擔保
    請准宣告假執行。
二、被告則以：
　㈠被告甲○○：我於109年間至乙○○開設之益誠資訊有限公司（下
    稱益誠公司）上班，並於同年4月間知悉乙○○係有配偶之人
    ，斯時與乙○○並無任何交往，迄110年年初，我聽聞原告與
    乙○○於益誠公司辦公室內洽談離婚事宜，原告離開後，乙○○
    告知已簽署離婚協議書並談定離婚事宜，直至111年5月前，
    我均未看見原告進入益誠公司，乙○○亦不曾談論原告；而於
    110年年中，我認為乙○○業已離婚而與乙○○自然而然交往，
    其後我懷孕催促乙○○辦理結婚事宜，經乙○○託詞養育小孩經
    濟壓力沉重無法辦理結婚，遲至111年5月11日方坦承尚未辦
    理離婚登記，故我主觀上並無任何故意或過失，縱有過失，
    配偶權亦非憲法、法律上權利，且賠償金額過高，請求酌減
    至適當金額等語，資為抗辯。並聲明：㈠原告之訴駁回。㈡如
    受不利判決，願供擔保請准宣告免為假執行。
　㈡被告乙○○：我與甲○○確有於109年7月間起交往至111年5月12
    日止，交往期間有發生性行為並因而懷孕，希望可判較低之
    精神慰撫金等語。惟未提出答辯聲明。
三、兩造協議簡化爭點如下（本院卷第94至95頁）：
  ㈠不爭執事項
  ⒈原告於106年6月18日與乙○○結婚，現仍婚姻關係存續中，兩
    人並育有未成年子女傅○○〈未成年人姓名不予揭露〉（本院卷
    第17至19頁）。
  ⒉原告與被告乙○○有於111年5月12日簽立切結書，上載：「一
    、本人對於過去一年間數度與員工甲○○發生外遇乙事深感後
    悔，為此向妻子鄭重道歉，並保證未來絕不再犯…。…四、本
    人承認甲○○懷孕五個月一事。」（本院卷第21頁）。
  ⒊被告有於110年年中至111年5月11日止交往，交往期間並有發
    生性行為，被告甲○○並因而懷孕。
  ⒋原告所提證物3、被告甲○○所提被證2係被告間對話，且兩者
    相同（本院卷第23頁、第55至59頁）。
  ㈡爭執事項
　  被告是否有原告所指於109年7月間起至111年5月12日止交往
    、發生性行為並因而懷孕之侵害配偶權情事？被告甲○○於上
    開期間是否均知悉被告乙○○係有配偶之人？原告依民法第18
    4條第1項前段、第185條第1項前段、第195條第1、3項規定
    ，請求被告連帶給付精神慰撫金100萬元，有無理由？　　
四、本院之判斷：
  ㈠按婚姻係配偶雙方自主形成之永久結合關係，除使配偶間在
    精神上、感情上與物質上得以互相扶持依存外，並具有各種
    社會功能，乃家庭與社會形成、發展之基礎，婚姻自受憲法
    所保障（司法院大法官釋字第791號解釋理由書參照）；而
    婚姻係以夫妻之共同生活為其目的，配偶應互相協力，保持
    其共同生活之圓滿安全及幸福，而夫妻互守誠實，係為確保
    其共同生活之圓滿安全及幸福之必要條件，故應解為配偶因
    婚姻契約而互負誠實之義務，配偶之一方行為不誠實，破壞
    共同生活之圓滿安全及幸福者，即為違反因婚姻契約之義務
    ，而侵害他方之權利（最高法院55年台上字第2053號判例意
    旨參照）。從而婚姻既受憲法保障，夫妻雙方因婚姻關係所
    生之共同圓滿生活之配偶權，即屬因配偶關係所生之身分法
    益，自為法律保障之權利，倘侵害配偶權即該當侵權行為無
    疑。
　㈡經查：
　⒈依不爭執事項⒊，被告確有於110年年中起至111年5月11日止
    交往、發生性行為並因而懷孕，被告甲○○並自承其自109年4
    月間即知悉被告乙○○係有配偶之人乙情（本院卷第97頁）；
    且經本院為當事人訊問，被告乙○○亦供稱：甲○○於109年1月
    1日起至益誠公司任職，因原告會攜同3個小孩（含被告乙○○
    前妻所生2子女）過來，故全公司均知悉我有結婚，我於109
    年7月7日後1個月內有開始與甲○○交往，交往期間有牽手、
    擁抱、親吻、出遊、發生性行為，性行為頻率約1個月1次，
    甲○○並因而懷孕，我與甲○○交往至111年5月12日簽署不爭執
    事項⒉切結書當日，當時兩造都在場，我與甲○○交往前及交
    往期間，甲○○均曾向我表示我有家庭而拒絕與我交往，希望
    我快點辦妥離婚，我說我正在處理，再與原告洽談，甲○○有
    給我時間，我們還是繼續交往，另我於110年年初有與原告
    在益誠公司談及離婚，並當場書立離婚協議書由原告攜回，
    當時甲○○有在公司，甲○○也有問我情形，我有將事發經過告
    知甲○○，但我回家後發現原告撕毀離婚協議書，隔天有向甲
    ○○表示離婚協議書遭撕毀，沒有辦理離婚，而發生上開爭執
    後，原告跟先前一樣1個月至少會來益誠公司1、2次，寒暑
    假時我大兒子到公司打工，原告亦有至公司接送我大兒子回
    家，110年8月19日原告亦有攜同小兒子至公司幫我慶生，甲
    ○○亦在場等語（本院卷第128至136頁）；又不爭執事項⒉之
    切結書確係於111年5月12日簽署，被告乙○○並表示未來絕不
    再犯等語。足認被告甲○○確於109年4月間即知悉被告乙○○係
    有配偶之人，被告猶自109年7月間起至111年5月12日書立上
    開切結書之日止交往、發生性行為並因而懷孕，渠等自有故
    意共同侵害原告因婚姻所得享有配偶權之舉無疑。
　⒉被告甲○○雖抗辯如上，然依被告乙○○上開所述，其於110年年
    初與原告爭吵後翌日，業已向被告甲○○表示因離婚協議書遭
    撕毀，故未辦理離婚，且發生爭執後原告依然有前往益誠公
    司，被告甲○○於交往期間亦有向其表示其尚有家庭希望其儘
    速辦妥離婚，故被告甲○○抗辯其聽聞原告與被告乙○○談及離
    婚，且經被告乙○○表示已談妥離婚事宜，另其後原告均未進
    入公司，故其認被告乙○○已離婚等語（本院卷第44至45頁）
    ，均無從採納；又依不爭執事項⒉，被告乙○○雖於該111年5
    月12日切結書上表示係「過去一年間數度與員工甲○○發生外
    遇」，然其業於本院供稱：我當時想保護甲○○，將傷害降到
    最低，我與甲○○交往之正確時間為109年7月後，我想說少講
    一點時間，是否會讓原告不要告我跟甲○○，大事化小等語（
    本院卷第135頁），審酌被告乙○○於簽署上開切結書前既仍
    與被告甲○○交往，亦知悉被告甲○○懷孕，其刻意陳稱較實際
    為短之交往期間，以免原告提告而保護被告甲○○，與趨吉避
    凶之人性相符，且被告乙○○於本件亦經原告請求賠償，其尚
    乏供稱較實際為長之交往期間，反致己身受更不利判斷之虛
    偽供述動機，故應認被告乙○○上開供稱係自109年7月間起至
    111年5月12日止與被告甲○○交往、發生性行為並因而懷孕等
    語可採。
  ⒊至被告甲○○另抗辯配偶權並非憲法、法律上權利等語，並引
    用其他地方法院判決佐證（本院卷第65至84頁），然本院業
    已明確認定配偶權為法律保障之權利如上，該判決所持法律
    見解並無拘束本院效力，難認被告甲○○所辯可採。
　㈢次按因故意或過失，不法侵害他人之權利者，負損害賠償責
    任，數人共同不法侵害他人之權利者，連帶負損害賠償責任
    （民法第184條第1項前段、第185條第1項前段），則依本院
    上開認定，被告確有於109年7月間起至111年5月12日止共同
    侵害原告因婚姻而享有之配偶權情事，且除交往外，亦發生
    性行為並因而懷孕，情節顯然重大，故原告依上開規定及同
    法第195條第3項準用第1項規定，請求被告連帶給付精神慰
    撫金，即屬有據。則：
　⒈復按慰藉金之賠償，須以人格權遭遇侵害，使精神上受有痛
    苦為必要，其核給之標準固與財產上損害之計算不同，然非
    不可斟酌雙方身分、資力與加害程度，及其他各種情形核定
    相當之數額（最高法院51年台上字第223號判例意旨參照）
    ，而所謂相當金額，應以實際加害之情形、被害人所受精神
    上痛苦之程度、賠償權利人之身分地位、經濟能力，並斟酌
    賠償義務人之經濟狀況、可歸責之程度等定之。從而本院審
    酌原告自稱高職畢業，與被告乙○○結婚後共同撫育3子女，
    名下無存款及不動產等語（本院卷第101頁），而被告乙○○
    自稱大學畢業，已婚育有3子女，自行開設公司，月收入4萬
    元等語（本院卷第95頁），被告甲○○自稱高中肄業，未婚待
    業中，成長於單親家庭，未來須獨力扶養非婚生子女等語（
    本院卷第98至99頁），及被告於110年度之所得、財產狀況
    （外放之稅務電子閘門財產所得調件明細表），暨上開被告
    侵害手段、時間長短、原告配偶權受侵害之程度、精神上之
    痛苦等一切情狀，認原告請求被告連帶給付精神慰撫金於60
    萬元之範圍內為適當，應予准許，逾此範圍之請求即屬無據
    ，應予駁回。
　⒉又原告行使對被告之侵權行為損害賠償債權，核屬無確定期
    限之給付，既經原告提起本訴，且起訴狀繕本分別於111年6
    月21日、22日送達被告甲○○、乙○○（本院卷第35、39頁送達
    證書），則被告迄未給付，應負遲延責任，是原告請求就60
    萬元自起訴狀繕本送達（原告以111年6月22日為準，本院卷
    第89頁）翌日即同年月23日起至清償日止，按週年利率5%計
    算之法定遲延利息，核無不合，亦應准許，逾此範圍之請求
    亦屬無據，應予駁回。
五、本件事證已臻明確，兩造其餘攻擊防禦方法，經本院審酌後
    核於本判決結果不生影響，爰不逐一論述，併此敘明。
六、原告及被告甲○○陳明願供擔保，聲請宣告假執行及免為假執
    行，經核原告勝訴部分於法相符，爰依聲請及依職權（被告
    乙○○部分）分別酌定相當之擔保金宣告之。
七、訴訟費用負擔之依據：民事訴訟法第79條、第85條第2項。
中　　華　　民　　國　　111 　年　　8 　　月　　26　　日
                  民事第一庭  法  官  劉奕榔
以上正本係照原本作成。
如對本判決上訴，須於判決送達後20日內向本院提出上訴狀（須
附繕本）。如委任律師提起上訴者，應一併繳納上訴審裁判費。
中　　華　　民　　國　　111 　年　　8 　　月　　26　　日
                              書記官　郭娜羽